臺灣高等法院民事判決　　　　　　　　95年度上易字第1001號
　　上　訴　人　丙○○
　　　　　　　　　　　　　　樓.
　　上　訴　人　乙○○
　　訴訟代理人　甲○○
上列當事人間侵權行為損害賠償事件，兩造對於中華民國95年9
月29日台灣台北地方法院95年度訴字第2071號第一審判決各自提
起上訴，丙○○並減縮聲明，經本院於96年6月12日言詞辯論終
結，茲判決如下：
    主  文
原判決關於命乙○○給付部分，及該部分假執行之宣告，暨訴訟
費用之裁判（減縮部分除外）均廢棄。
上開廢棄部分，丙○○在第一審之訴及假執行之聲請駁回。
丙○○之上訴駁回。
第一、二審訴訟費用，由丙○○負擔。
    事  實
甲、丙○○方面：
一、聲明：
  (一)上訴聲明：
  1.原判決駁回丙○○後開第2項之訴部分廢棄。
  2.乙○○應再給付新台幣（下同）682,780元及自民國95年4月
    9日起至清償日止，依週年利率百分之五計算之利息。
　(二)答辯聲明：上訴駁回。
二、陳述：除與原判決記載相同者，茲予引用外，補稱略以：
  (一)由丙○○提出90、91、92年度之薪資扣繳憑單，足證丙○○
    之工作穩定，丙○○因乙○○之行為受到傷害，3個月期間
    無法工作，乙○○自應賠償該期間之工作收入損失18萬元。
  (二)乙○○於刑事案件審理時，雖主張於93年11月16日中午12時
    30分許，在台北市○○路及長春路口遭丙○○毆打，惟於檢
    察官質問先前從未提及有遭毆打情事，怎麼現在有此言論時
    ，當場啞口無言，足認丙○○並無毆打乙○○之事實。而丙
    ○○係於上開路口遇見乙○○，要求其交待合夥資金流向，
    乙○○想騎車離去，竟衝撞丙○○，丙○○因欲將乙○○送
    警法辦，乙○○為逃逸現場，不慎撞及停放在松江路、民生
    東路口之廂型車而昏迷。盧煥卿所採之手段，均無逾必要之
    程度，自無庸負過失之責，原審竟命丙○○應負擔三分之一
    之責任，顯有違誤。
  (三)丙○○與乙○○及其他高中同學合夥經商後，遭乙○○侵吞
    公款達數千萬元，乙○○不但能保住本錢300多萬元，尚能
    增加海外資產達二、三千萬元。且乙○○於原審法院刑事及
    民事訴訟程序均可委任律師到現場，足認乙○○之財力雄厚
    。則丙○○請求乙○○賠償60萬元之精神慰撫金，並無不當
    。原判決僅准許15萬元，自有未合。
三、證據：除援用原審所提出者外，補提互助國際企業股份有限
    公司股東名冊、證明書、互助國際企業股份有限公司解期登
    記申請書、診斷證明書、協議書、中國福州互利工廠之各項
    證照、匯款單、菲律賓三寶顏市互利工廠股東冊、乙○○親
    筆便條及函、台北市警察局交通大隊交通事故初步分析研判
    表、臺灣臺北地方法院檢察署（下稱臺北地檢署）檢察官93
    年度偵字第13300號不起訴處分書與菲律賓將軍市互助工廠
    FORMOSA投資公司股份已歸陳粉蘭之證明為證，並聲請本院
    調取臺北地檢署94年度偵字第10558號卷全卷。
乙、乙○○方面：
一、聲明：
　(一)上訴聲明：
  　1.原判決不利乙○○部分廢棄。
    2.上廢棄部分，丙○○在第一審之訴駁回。
  (二)答辯聲明：上訴駁回。
二、陳述：除與原判決記載相同者，茲予引用外，補稱略以：
  (一)乙○○所以一見丙○○即欲騎車離去，乃因之前曾被丙○○
    毆打2次，只要一見丙○○即心生畏懼。故乙○○逃離現場
    ，只是為了避免再被毆打，並無對丙○○有任何攻擊行為，
    而丙○○自後方追拉乙○○之機車，本即具危險性，且為其
    所明知，故丙○○因自身之行為而致受傷，顯與乙○○無涉
    ，乙○○並無傷害故意。詎原審仍認乙○○有傷害故意，而
    為不利乙○○之判決，顯有違誤。
  (二)依台北市交通大隊研判之現場是丙○○拉乙○○之機車跌傷
    兩次，第二次跌傷現場是位於距長春路人行道至少250公尺
    以上之松江路207號。足證乙○○沒有撞傷丙○○，否則丙
    ○○早已痛苦難當，焉有憑藉左手強行追拉乙○○之機車二
    次之可能。至丙○○第二次拉乙○○之機車時，乙○○在緊
    張且危險的情況下，為了保命，連自己受傷都不知道，當然
    無法注意撞到什麼車輛，因此丙○○主張乙○○有隱瞞為了
    逃逸而撞及郭明裕置於松江路、民生東路口的廂型車乙情，
    顯非正確。
  (三)丙○○於94年5月14日台北市警察局中山分局警訊時，先稱
    「．．．丙○○乃欲將之攔下，詎乙○○見狀竟加速騎乘，
    致丙○○倒地受傷，盧心有未甘奮力爬起，明知若拉住乙○
    ○之機車．．．」，嗣於94年7月28日臺北地檢署檢察事務
    官偵訊時，改稱是遭機車把手所撞；且於94年8月31日接受
    二次偵訊時，改稱被擦撞時第一次沒跌倒，其陳述前後不一
    ，自無足採。詎臺北地檢署檢察官因從未偵訊盧煥卿，而在
    未發現其前後陳述矛盾之情形下，錯誤引用其警訊筆錄，而
    將乙○○起訴，是上開起訴書之記載，顯與事實不符，而原
    審仍據為不利乙○○之判決，自屬有誤。
  (四)律師周承武係乙○○之世交，在得知本件訴訟後，挺身而出
    ，並義務協助，且乙○○聘用律師，亦為法律所許，因此，
    不得以乙○○有聘用律師為由，認其財力雄厚。至丙○○誣
    指乙○○侵占公款乙事，業經臺灣板橋地方法院檢察署（下
    稱板橋地檢署）檢察官為不起訴處分，足認乙○○並無侵占
    公款之情。又乙○○之房屋及汽車於購買時，即登記在其妻
    陳粉蘭之名下，縱其妻改名為陳欣蘭，亦不得據為乙○○有
    脫產之證據。
三、證據：除援用原審所提出者外，補提臺北地檢察署94年度偵
    字第10558號起訴書、診斷證明書、板橋地檢署93年度偵字
    第18913號不起訴處分書、同署94年度偵字第4279號不起訴
    處分書、授權書、協議書、廣東省江門市中級人民法院受理
    案件通知書與板橋地檢署通知為證。
    理  由
一、丙○○於原審請求乙○○給付1,176,811元及利息，嗣於本
    院審理時，減縮為請求788,340元及法定利息（其中薪資損
    失18萬元及差旅費及小費損失20萬元不再請求），核與民事
    訴訟法第446條第1項但書、第255條第1項第3款之規定相符
    ，應先敘明。又原審已命乙○○給付105,560元，則丙○○
    於本院請求乙○○再給付之金額，應為682,780元及法定利
    息，丙○○上訴聲明載為788,340元及法定利息，顯係誤繕
    ，應本其真意而為裁判。
二、丙○○主張：乙○○於93年11月16日中午12時30分許，騎乘
    車號FXG-995號重型機車，途經台北市○○路、松江路口人
    行道時，適為行經該處之丙○○所遇，乙○○因侵吞兩造合
    夥事業公款東窗事發急逃逸，竟騎乘上開機車衝撞丙○○，
    致丙○○倒地並受有右肱骨近端骨折（頸及大結節）、右手
    臂擦傷、右膝及左膝擦傷等傷害。又丙○○因乙○○上揭傷
    害行為支出醫療費用8,340元（含馬偕紀念醫院醫療費用
    6,270元、中醫治療費用2,070元）、且因傷不能工作3個月
    ，薪資損失18萬元；又丙○○更因此受有精神上之痛苦，故
    請求慰撫金60萬元。上述各項損害均係乙○○不法侵害所生
    之結果，應由其負損害賠償責任等情，爰依侵權行為之法則
    ，求為命乙○○給付788,340元及法定利息之判決（丙○○
    於原審起訴請求乙○○給付1,176,811元及法定利息，原審
    判命乙○○給付105,560元及法定利息，而駁回丙○○其餘
    之請求，兩造分別就其敗訴部分，聲明不服。丙○○並於本
    院審理時，減縮為請求給付788,340元及法定利息）。
　　乙○○則以：本件事發當天中午12時許，乙○○在台北市○
  　○路、松江路口附近巧遇丙○○及其友人3名，丙○○看到
    乙○○就朝乙○○之臉部、胸部毆打，因丙○○人多勢眾，
    且乙○○在93年間已遭丙○○毆打過2次，所以不敢也無法
    還手，更不敢在現場繼續逗留，遂馬上騎乘機車欲離開現場
    ，未料丙○○旋即追上，並將乙○○連人帶車拉倒，致乙○
    ○跌傷，丙○○自己亦重心不穩跌倒，乙○○爬起來再度騎
    車逃離，丙○○又自後方追上，再次拉倒乙○○機車，丙○
    ○並再次跌倒，但仍強行取走乙○○機車鑰匙，又舉拳要毆
    打乙○○，乙○○只好逃離現場。因此丙○○所受傷害，係
    因其自己以雙手追、拉乙○○機車共2次後，自行跌倒所造
    成，丙○○在追、拉乙○○機車前並未受傷，此由上開機車
    前方菜籃並未變形、機車之左右兩側、擋風玻璃刮損，及丙
    ○○受傷部位係在右手手臂等情狀，即足證乙○○並未直接
    衝撞丙○○，亦未以機車左把手擦撞丙○○，反而是乙○○
    因遭丙○○追打而受傷，乙○○亦已另訴向丙○○求償，故
    丙○○所受傷害，並非乙○○所為，乙○○自不負侵權行為
    損害賠償責任。又縱認丙○○主張之事實為真，丙○○自稱
    其職業為導遊，然導遊須帶團才有收入，薪資收入並不穩定
    ，故丙○○以其92年度之薪資所得，作為計算其薪資損失之
    標準，顯然不當。另丙○○所受傷害，係其自行跌倒所造成
    ，故其請求之慰撫金數額，亦屬過高。且丙○○對於本件損
    害之發生亦有過失，乙○○自得依過失相抵規定，請求減輕
    本件賠償數額等語，資為抗辯。
三、按被害人主張加害人不法侵害其權利者，應就加害人有侵權
    行為之事實負舉證責任。查丙○○與乙○○為高中同學，前
    曾與其他友人合夥投資事業，因丙○○懷疑乙○○侵吞款項
    而生怨隙，嗣於93年11月16日中午12時30分許，乙○○騎乘
    車號FXG-995號重型機車，途經台北市○○路、松江路口，
    欲停車於人行道時，為行經該處之丙○○及另一股東林富增
    、林富增之妻遇見，丙○○即喝令乙○○停下，以交待合夥
    資金流向，乙○○因而心生恐慌，騎該機車加速逃離，丙○
    ○為阻止丙○○離開，乃以手拉住機車，並隨機車前進數十
    公尺，致乙○○之機車及丙○○均因重心不穩而跌倒，乙○
    ○隨即爬起來再度騎車逃離，丙○○又自後方追上，再次拉
    住乙○○機車，因乙○○車速頗快，丙○○再次跌倒，即叫
    計程車追逐乙○○之機車，而乙○○之機車因失控撞及另一
    部廂型車，丙○○因此受有右肱骨近端骨折（頸及大結節）
    、右手臂擦傷、右膝及左膝擦傷等傷害，乙○○則受有左臉
    浮腫、四肢皮膚擦傷等情，業據兩造於本院審理時，及於台
    北地檢署94年度偵字第10558號傷害案件警訊中供述明確，
    且有診斷證明書附於上開刑事卷內可據，應堪信為真實。至
    於丙○○主張其右肱骨近端骨折（頸及大結節），係喝令乙
    ○○停下時，乙○○由對面衝撞，其側身閃避，但沒有完全
    閃開，右手肘被乙○○所騎之機車把手撞到所致，有瘀青等
    語，則為乙○○所否認，辯稱其未撞丙○○，因騎得很慢，
    機車被丙○○雙手拉住，拖行40公尺，其加速前進，二人都
    跌倒等語。查丙○○既面對乙○○喝令乙○○停車，果因此
    被乙○○之機車把手撞到，當會撞到手肘內側，且撞擊力既
    足以牽動右肱骨近端骨折（頸及大結節），則其手肘內側，
    必已受到相當傷害，且乙○○之機車亦必失其平衡而傾倒，
    然依丙○○所提出之診斷證明書，並無手肘受傷之記載，丙
    ○○稱其右手肘瘀青，無法舉證以實其說，其主張被乙○○
    撞及手肘云云，已非有據。何況丙○○自承當時乙○○所騎
    機車並未跌倒，被其拉住，可見當時之撞擊力不強，應不致
    牽動右肱骨近端骨折。反而丙○○之左、右膝蓋及右手臂擦
    傷係第二次跌倒時擦傷，第二次跌倒時，乙○○所騎之機車
    速度相當快，致丙○○不及跟上而跌倒，於本院審理時自承
    在卷，因此，其右肱骨近端骨折係因此次跌倒所造成之可能
    性極高，是其主張被乙○○撞及手肘牽動右肱骨近端骨折云
    云，非可採信。又丙○○前因向乙○○索討合夥投資之紅利
    等，於93年2月5日12時許，在台北市○○路450號遇見乙○
    ○與其友人商討事務，乃於屋外等候，俟乙○○出來後要騎
    機車時，即上前與乙○○理論有關分紅之事，而與乙○○發
    生爭執，復於同年3月6日，前往位於菲律賓國將軍市之工廠
    ，向乙○○催討投資債權，再與乙○○發生爭執，嗣丙○○
    、乙○○分別提出傷害告訴，經檢察官以乙○○不能證明丙
    ○○於93年2月5日12時許有傷害之行為，兩造於菲律賓所生
    傷害紛爭，我國無審判權為由，分別為不起訴處分等情，亦
    有台北地檢察署93年度偵字第13300號、板橋地檢署94年度
    偵字第4279號不起訴處分書影本在卷可稽。又本件乙○○所
    遇見之林富增及林富增之妻，係由國外回台，經丙○○於松
    山機場接機後，欲載往板橋地檢署，就丙○○另案告訴乙○
    ○侵占之刑事案件為證人，亦據丙○○於前開台北地檢署94
    年度偵字第10558號傷害案件警訊中供述明確。由兩造於前
    述93年2月5日及同年3月6日所以發生爭執，進而互相提出刑
    事告訴，均起因於丙○○主動與乙○○接觸所惹起，而本件
    乙○○所遇見者，乃宿有怨隙之丙○○及與乙○○持不同立
    場之林富增夫妻等3人，鑑於過去丙○○主動接觸乙○○，
    輒有紛爭，並致傷害之經驗，故於丙○○喝令乙○○停下機
    車，以交待合夥資金流向之際，乙○○採迴避措施而騎該機
    車離去，並於丙○○前後二度以手抓住其機車時，加速逃離
    ，乃基於過去經驗所為本能之反應，難認有何侵害丙○○權
    利之故意或過失。反之，丙○○明知於乙○○騎機車時，任
    以己力欲將乙○○攔下，且於乙○○欲逃離時，以手拉乙○
    ○之機車，並隨之追逐，極可能因此跌倒或受其他傷害，竟
    仍為之，乃自陷危險之行為，難將其因此所受傷害，歸責於
    乙○○，是乙○○抗辯其無侵權行為，洵非無理。丙○○復
    不能證明乙○○有何侵權行為之積極事實，其主張乙○○不
    法侵害其權利，應負損害賠償云云，自無可採。乙○○之行
    為既不構成侵權行為，則兩造所提出有關兩造受傷情形、丙
    ○○所受損失、兩造間有關共同投資之相關文書及檢察官製
    作之不起訴書、起訴書及如證據欄所載其他證據等，經本院
    審酌後，於本判決之結論，無有影響，爰不一一贅論。
四、綜上所述，丙○○基於侵權行為之法律關係，請求乙○○賠
    償其醫療費用8,340元（含馬偕紀念醫院醫療費用6,270元、
    中醫治療費用2,070元）、且因傷不能工作3個月，受有薪資
    損失18萬、及慰撫金60萬元，合計788,340元及法定利息，
    為無理由，應予駁回。原審認乙○○構成侵權行為，判命乙
    ○○給付105,560元及法定利息，並為假執行宣告，自有未
    洽，乙○○上訴意旨指摘原判決此部分不當，求予廢棄改判
    ，為有理由，爰由本院廢棄原判決此部分改判如主文第2項
    所示。至於原判決駁回丙○○其餘請求部分，理由雖有不同
    一，結論則無二致，丙○○上訴聲明廢棄，為無理由，應駁
    回其上訴。
五、據上論結，丙○○上訴為無理由，乙○○上訴為有理由。依
    民事訴訟法第450條、第449條第1項、第78條，判決如主文
    。
中　　華　　民　　國　　96　　年　　6 　　月　　26　　日
                    民事第九庭
                        審判長法  官    黃熙嫣
                              法  官    陳玉完
                              法  官    呂太郎
正本係照原本作成。
不得上訴。
中　　華　　民　　國　　96　　年　　6 　　月　　28　　日
　　　　　　　　　　　　　　　書記官    黃千鶴
